臺灣臺北地方法院行政訴訟判決
111年度交字第326號
原      告  朱智瑋
被      告  臺北市交通事件裁決所

代  表  人  蘇福智
訴訟代理人  許金貴
上列當事人間交通裁決事件，原告不服臺北市交通事件裁決所中
華民國111年5月24日北市裁催字第22-A01J5E155號裁決，提起行
政訴訟，本院判決如下：
    主      文
一、原告之訴駁回。
二、訴訟費用新臺幣300元由原告負擔。
    事實及理由
一、程序部分：
　　本件係因原告不服被告民國111年5月24日北市裁催字第22-A
    01J5E155號違反道路交通管理事件裁決書（下稱原處分）而
    提起行政訴訟，核屬行政訴訟法第237條之1第1項第1款規定
    之交通裁決事件，爰依同法第237條之7規定，不經言詞辯論
    ，逕為判決。
二、訟爭概要：
(一)原告胞弟朱○○於111年3月9日0時41分許，駕駛原告所有之車
    號0000-00號自用小客車(下稱系爭車輛)搭載原告，行經臺
    北市○○路000號前酒測路檢站，遭臺北市政府警察局中正第
    二分局(下稱舉發機關)員警攔停，對駕駛人朱○○進行酒測，
    測得其酒精濃度為0.59MG/L，並查明原告係車主且為同車乘
    客，由舉發機關員警填製掌電字第A01J5E155號舉發違反道
    路交通管理事件通知單(下稱舉發通知單)。
(二)原告不服舉發通知單向被告陳述意見，經舉發機關查復違規
    屬實，由原告於111年5月24日向被告裁罰櫃檯申請裁決，經
    被告審認原告有「汽車所有人明知駕駛人酒精濃度超過標準
    (0.55以上)而不禁駛」之違規行為，乃依道路交通管理處罰
    條例第35條第7項規定開立原處分，裁處原告「一、罰鍰8萬
    5,000元，吊扣汽車牌照3個月，罰鍰及汽車牌照限於111年6
    月23日前繳納、繳送。二、上開罰鍰及汽車牌照逾期不繳納
    、繳送者：㈠罰鍰依法移送強制執行，自111年6月24日起加
    倍處分吊扣汽車牌照6個月，限於111年7月8日前繳送汽車牌
    照。㈡111年7月8日前仍未繳送汽車牌照者，自111年7月9日
    起吊銷汽車牌照，並逕行註銷汽車牌照。㈢汽車牌照經吊銷
    或註銷者，非經公路主管機關檢驗合格，不得再行重新請領
    ，但經處分逕行註銷者，非滿6個月，不得再行請領。」，
    並於111年5月24日送達原告。原告不服原處分，於111年5月
    31日向本院提起行政訴訟。嗣經被告重新審查後，已更正原
    處分內容，將處罰主文二之記載予以刪除，並將更正後原處
    分重新送達原告。
三、原告起訴主張及聲明：
(一)主張要旨：
　1.原處分依據道路交通管理處罰條例第35條第7項規定裁罰原
    告，應以原告「明知」駕駛人酒精濃度超過標準為前提，惟
    原處分據以斷定原告「明知」乃係原告經員警要求下車盤查
    對話交談正常為依據，惟依員警執勤蒐證影像，未見原告對
    話交談正常，是以原告當時非明知駕駛人酒精濃度超標。
　2.原告在駕駛人開車之際，不知駕駛人體內酒精濃度狀況，並
    無能禁止而未禁止駕駛情事。又員警盤查之時間點，並非駕
    駛人取得車輛控制權之時間(即朱○○甫開車時)，則員警盤查
    時見聞尚無從推知原告於朱○○甫開車時，已明知朱○○體內酒
    精濃度超過標準。若認原告明知朱○○體內酒精濃度超過標準
    ，應由被告負舉證之責。
　3.原告當日因飲酒後已不勝酒力，上車之前已陷入昏迷，究竟
    如何上車及由何人駕駛車輛均已不復記憶，且乘車時並不知
    道朱○○體內酒精濃度若干，並無「明知」之情形。
(二)聲明：原處分撤銷。
四、被告答辯及聲明
(一)答辯要旨：
　1.依舉發機關員警職務報告，舉發機關員警於111年3月8日21
    時至111年3月9日1時擔任酒測勤務，於上開時間攔查系爭車
    輛，發現駕駛朱○○臉色紅潤有酒味，並測得其酒精濃度呼氣
    值為0.59MG/L，員警當場告知朱○○涉嫌刑法公共危險將移送
    法辦，而該車附載人即原告，員警則依違反道路交通管理處
    罰條例第35條第7項製單告發。
　2.依調查筆錄所載，員警詢問駕駛朱○○有無喝酒？朱○○回答於
    111年3月8日23時結束飲酒；員警詢問車主是何人？朱○○回
    答車主是我哥哥朱智瑋(即原告)；員警詢問有無補充意見？
    朱○○回答我認為酒駕是不應該的，在開車前我與我哥哥朱智
    瑋有在討論是否要請代駕，但我們在休息一段時間後，真的
    覺得我們自己是清醒的，我們不是故意要在喝完酒後還開車
    回家，今天會駕車返家是在我意識清醒下駕駛的。
　3.臺北市政府警察局吐氣酒精濃度檢測程序暨拒測法律效果確
    認單「確認飲酒結束時間」欄位亦有接受稽查情形文字敘述
    ，且駕駛朱○○於受稽查人簽名欄簽名確認，員警舉發並無違
    反相關法令。
　4.綜上，本件違規舉發過程，舉發機關提供值勤密錄器、酒測
    單、酒測器合格證書及調查筆錄為佐證，資料已完整，程序
    完備，系爭車輛車主亦為附載人，員警依法裁處原告罰鍰85
    ,000元及吊扣牌照3個月，並無違法情事。
(二)聲明：駁回原告之訴
五、爭點：
　　原告對於同車駕駛朱○○於駕車時體內留存酒精濃度超過規定
    標準乙事是否事前知情或可得而知而有不禁駛情事？
六、本院之判斷：
(一)應適用之法令：道路交通管理處罰條例第35條第1項第1款、
    修法前道路交通管理處罰條例第35條第7項(附錄)。
(二)道路交通管理處罰條例第35條第7項於111年1月28日經總統
    修正公布，授權由行政院以命令定施行日，行政院所定施行
    日期則為111年3月31日，核原告行為時為111年3月9日，裁
    處時為111年5月24日，而修法前吊扣牌照時間為3個月，修
    法後則延長為2年，依行政罰法第5條但書規定，應適用最有
    利於受處罰者之規定(即舊法)，合先敘明。
(三)如爭訟概要欄所載之事實，除前揭之爭點外，其餘為兩造所
    不爭執，並有汽車車籍查詢(見本院卷第65頁)、舉發機關11
    1年4月13日北市警中正二分字第1113010410號函(見本院卷
    第69至70頁)、舉發機關111年6月29日北市警中正二分交字
    第1113019837號函(見本院卷第83至84頁)、舉發通知單（見
    本院卷第57頁）、朱○○酒測紀錄單(見本院卷第87頁)、財團
    法人工業技術研究院呼氣酒精測試器檢定合格證書(見本院
    卷第93頁)、員警答辯書(見本院卷第95至99頁)、密錄器翻
    拍照片(見本院卷第101頁)、原處分(見本院卷第75頁、第77
    頁)、送達證書(見本院卷第79頁)、朱○○110年3月9日警詢筆
    錄(見本院卷第103至106頁)、勤務分配表(見本院卷第108至
    109頁)及員警出入領用登記簿(見本院卷第110至112頁)在卷
    可稽，該情堪以認定。
(四)原告對於同車駕駛朱○○於駕車時體內留存酒精濃度超過規定
    標準乙事可得而知而有不禁駛情事：
　1.道路交通管理處罰條例第35條第1項及第7項規定之立法意旨
    ，係在降低交通事故風險及課予汽車所有人擔保汽車駕駛人
    之行為具有合於交通管理規範之義務，蓋汽車所有人擁有支
    配管領汽車之權限，對於汽車之使用方式、用途及供何人使
    用等，得加以篩選控制。
  2.經本院當庭勘驗採證光碟，勘驗結果如下：
　　畫面時間00：48：08，員警攔查朱○○，詢問是否有喝酒。
　　員  警：車子是誰的？
　　朱○○：哥哥(手指向原告)。
　　員  警：你剛有喝酒是不是？
　　朱○○：有喝1、2杯。
　　員  警：1、2杯，那我們做個酒測。
　  畫面時間00：54：27，員警告知朱○○酒測數值為0.59。
　　畫面時間00：57：55，原告與員警正常對談。
　  畫面時間00：57：52～00：58：12對話譯文：
　　朱○○：反正我現在就要被他們帶走。
　　原  告：我們也要，我也要。(開始打電話)
　　員  警：看你要不要，你如果不用的話，我就開個單，然後
　　        等一下代駕。
　　原  告：等我一下，等我一下。
　　員  警：你在請代駕嗎？還是找朋友？
　　原  告：對，對。
　　員  警：(向朱○○)你把車上貴重的東西，看你要先給你哥
　　        哥還是怎樣？
　  畫面時間00：58：13，原告持續打電話，並走回車上拿東西
                        ，行走正常。
    畫面時間00：58：54，員警將朱○○帶上警車，並詢問原告
                       是否一起前往，原告回答：對。」等情，有採證光碟(本院卷第55頁)、本院勘驗筆錄(本院卷第132至133頁)暨翻拍照片(本院卷第61頁)在卷可稽。依上開勘驗結果可知，原告下車後能與員警正常交談、撥打電話及回應員警詢問事項，且能正常行走至車內取物，審酌原告與員警間進行對話交談及回應問答時，原告均須理解警察所詢問內容方能適切溝通，且原告撥打電話時更須選定通聯對象及操作手機進行撥號，在在顯示原告當時意識清楚，具有辨識能力。
　3.觀之原告於起訴狀載明其當日有飲酒(見本院卷第16頁)，另
    參酌朱○○陳稱：我認為酒駕係不應該的，在開車前我與我哥
    哥朱智瑋有在討論是否要請代駕，但我們休息一段時間後，
    真的覺得我們是清醒的等語，有朱○○警詢筆錄(見本院卷第1
    06頁)在卷可參，是原告係與朱○○一同飲酒，足見原告主觀
    上已知悉朱○○有飲酒，且雙方曾共同討論是否要請代駕，然
    休憩片刻後渠等自認意識清楚，而由朱○○駕駛系爭車輛搭載
    原告返家。又原告與朱○○共同飲酒結束後至經警攔查間隔約
    1小時41分，其間隔時間非久，依原告為警攔查時意識清醒
    狀態，應可充分認知朱○○於飲酒後開始駕駛系爭車輛時其體
    內酒精濃度尚未代謝完畢，足認原告明知朱○○體內酒精濃度
    已達違法駕駛程度，卻仍未禁止朱○○駕駛其所有系爭車輛，
    業已違反道路交通管理處罰條例第35條第7項規定，故被告
    所為原處分並無違誤。至原告主張其因不勝酒力，於搭車前
    已陷入昏迷，究係如何上車及由何人駕駛均不復記憶，並無
    明知駕駛朱○○體內酒精濃度超過規定標準而不禁駛等語，核
    與上開卷證不符，不足採信。
(五)本件判決基礎已臻明確，兩造其餘攻擊、防禦方法及訴訟資
    料經本院審酌後，核與判決結果不生影響，無一一論述之必
    要，併此敘明。
七、結論：
　　原處分認事用法並無違誤，原告訴請撤銷原處分為無理由，
    應予駁回。至本件裁判費為300元，應由敗訴之原告負擔，
    爰確定第一審訴訟費用額如主文第2項所示。
中　　華　　民　　國　　111 　年　　11　　月　　3 　　日
                  行政訴訟庭  法  官  黃子溎
上為正本係照原本作成。
如不服本判決，應於送達後20日內，向本院提出上訴狀並表明上
訴理由（原判決所違背之法令及其具體內容或依訴訟資料可認為
原判決有違背法令之具體事實)，其未載明上訴理由者，應於提
出上訴後 20 日內向本院補提理由書（上訴狀及上訴理由書均須
按他造人數附繕本，如未按期補提上訴理由書，則逕予駁回上訴
），並應繳納上訴裁判費新臺幣 750 元。　　　　　　　　
中　　華　　民　　國　　111 　年　　11　　月　　3 　　日
　                            書記官  藍儒鈞
附錄(本件參考法條)：
1.道路交通管理處罰條例第35條第1項第1款
　汽車駕駛人，駕駛汽車經測試檢定有下列情形之一，汽車駕駛
  人處新臺幣3萬元以上12萬元以下罰鍰，並均當場移置保管該
  汽車及吊扣其駕駛執照1年至2年：
   一、酒精濃度超過規定標準。
2.修法前道路交通管理處罰條例第35條第7項
  汽車所有人，明知汽車駕駛人有第1項各款情形，而不予禁止
  駕駛者，依第1項規定之罰鍰處罰，並吊扣該汽車牌照3個月。

訴訟費用計算書
項　　　　目　　金　額（新臺幣）　　備　註
第一審裁判費　　 300元
合        計　　 300元